臺灣高等法院刑事判決
                                   108年度上訴字第3387號
上  訴  人  
即  被  告  劉玉燕  
選任辯護人  林芝羽律師（法扶律師）
上  訴  人  
即  被  告  李佳晏  
選任辯護人  陳敬暐律師（法扶律師）
上  訴  人  
即  被  告  詹智文  
選任辯護人  蔣美龍律師(法扶律師)
上  訴  人  
即  被  告  黃宏棋  
選任辯護人  許哲仁律師(法扶律師)
上列上訴人即被告等因強盜等案件，不服臺灣新北地方法院108
年度訴字第442 號，中華民國108 年9 月6 日第一審判決（起訴
案號：臺灣新北地方檢察署108 年度偵字第14479 號），提起上
訴，本院判決如下：
    主  文
原判決關於戊○○、甲○○、乙○○部分，以及關於丁○○強盜部分，均
撤銷。
戊○○共同犯強盜罪，處有期徒刑伍年拾月。扣案之白色相機壹臺
沒收，未扣案之犯罪所得新臺幣陸萬肆仟元、手機貳支均沒收，
於全部或一部不能沒收或不宜執行沒收時，追徵其價額；又共同
犯攜帶兇器強盜未遂罪，處有期徒刑肆年陸月。應執行有期徒刑
玖年陸月。
甲○○共同犯攜帶兇器強盜罪，處有期徒刑柒年貳月。扣案之犯罪
所得新臺幣貳萬元沒收，未扣案之犯罪所得新臺幣參萬元、手機
貳支均沒收，於全部或一部不能沒收或不宜執行沒收時，追徵其
價額；又共同犯攜帶兇器強盜未遂罪，處有期徒刑肆年。應執行
有期徒刑玖年拾月。
丁○○共同犯攜帶兇器強盜罪，處有期徒刑柒年貳月。未扣案之犯
罪所得新臺幣伍萬元、手機貳支均沒收，於全部或一部不能沒收
或不宜執行沒收時，追徵其價額；又共同犯攜帶兇器強盜未遂罪
，處有期徒刑肆年。應執行有期徒刑玖年拾月。
乙○○共同犯強盜罪，累犯，處有期徒刑伍年陸月。未扣案之犯罪
所得新臺幣陸仟元、手機貳支均沒收，於全部或一部不能沒收或
不宜執行沒收時，追徵其價額；又共同犯攜帶兇器強盜未遂罪，
累犯，處有期徒刑肆年貳月，扣案之空氣槍壹把沒收。應執行有
期徒刑玖年。
其他上訴駁回。
    事  實
一、戊○○曾為某應召站之CALL客人員，了解該應召站經營模式、
    地點及引進泰國籍之男子（跨性別、生理男跨女，俗稱人妖
    ）從事性交易等情事。戊○○得知該等人妖來臺因從事違法性
    交易，收入頗豐，均屬現金，縱使遭搶亦心存顧忌而不敢報
    警等情，乃將之轉知丙○○（業經原審判處罪刑確定）。戊○○
    、丙○○、甲○○、丁○○、乙○○旋於民國108 年4 月29日下午某
    時，在新北市○○區○○路00巷0 號1 樓刺青店內聚集謀議，謀
    議既成，渠等即共同意圖為自己不法之所有，基於強盜之犯
    意聯絡，先由戊○○在該刺青店以手機聯繫上開應召站業者，
    佯稱嫖客欲召2 名人妖，約定以每名新臺幣（下同）3,000 
    元之代價，在人妖旅居處之「嘉年華汽車旅館」（址設新北
    市○○區○○路000 號) 內為全套之性服務。渠等再分配成2 組
    ，1 組為甲○○與丁○○；另1 組為丙○○與乙○○，並由乙○○攜帶
    其所有不具殺傷力、但客觀上足對人之生命、身體、安全構
    成威脅，具有危險性而可作為兇器使用之空氣槍1 把（槍枝
    管制編號：新北鑑0000000000號；長度約13公分、寬約10公
    分，總重量為901 公克〈含彈匣〉)前往。嗣於108 年4 月30
    日上午2時10分許，由丁○○駕駛車牌號碼0000-00 號自小客
    車搭載甲○○前往新北市○○區○○路000 號「7-11便利商店」（
    川詠山門市），購買供作犯案使用之4 捲膠帶，並持戊○○所
    交付中國信託銀行帳號000000000000號帳戶提款卡，於同日
    上午2 時14分許（起訴書誤載為31分許），在該便利商店內
    ，使用中國信託銀行提款機（機臺號碼：00000000號）提領
    欲佯作性交易之價金6,000 元後，再前往新北市○○區○○○路0
     段00號之「全家便利商店」，與駕駛車號000-0000號自小
    客車到場之丙○○、乙○○會合（現場另有駕駛車號000-0000號
    自小客車到場之不知情之陳威銓〈業經檢察官不起訴處分在
    案〉）。甲○○並將上揭購買之膠帶2 捲、提領之3,000 元交
    給乙○○，乙○○則持戊○○所交付之手機聯繫應召站業者，表示
    客人已抵達，並確定性交易之房號。另丙○○為圖替丁○○所駕
    自小客車掩飾行蹤，基於變造特種文書之犯意，以奇異筆將
    車牌號碼「6」塗成「8」之變造方式，將丁○○所駕上開自小
    客車之車牌號碼0000-00 號變造成「0000-00 」號，丁○○則
    另基於行使變造特種文書之犯意，駕駛掛有該變造車牌之上
    開自小客車，駛至「嘉年華汽車旅館」223 號房而行使（詳
    如下述），均足生損害於監理機關對車輛車牌管理之正確性
    。其後渠等分別為下列強盜行為：
  ㈠丁○○駕駛上揭變造車牌之自小客車，甲○○則躲入該自小客車
    後車廂，於108 年4 月30日上午2 時30分許（起訴書誤載為
    3 時許），駛入上開汽車旅館223 號房後，先給付3,000 元
    之性交易費用給已在房內等待應召之CHANTALAP  NATTAPAT 
    （泰國籍，下稱NATTAPAT），再聯繫甲○○進入房間，甲○○進
    入後，即持其擅自所攜帶之客觀上足對人之生命、身體、安
    全構成威脅，具有危險性而可作為兇器使用之折疊刀1 把，
    對NATTAPAT恫稱不要動、錢拿出來等語，並以手抓住NATTAP
    AT，丁○○見狀，已明知甲○○攜帶上開可作為兇器使用之折疊
    刀作案，猶與其就此攜帶兇器部分同有犯意聯絡，再由丁○○
    以膠帶綑綁NATTAPAT手腳，而以此強暴、脅迫之方式，至使
    NATTAPAT不能抗拒後，丁○○旋在該房間之衣帽架上外套內及
    床邊之粉紅色及黃色包包內，共搜刮現金約22萬元（起訴書
    誤為28萬餘元) 、行李箱1 只（內有白色相機1 臺）及手機
    2 支得手，渠等即於同日上午2 時56分許駕車離去。
  ㈡丙○○、乙○○則搭乘陳威銓所駕之000-0000號自小客車，抵達
    上開汽車旅館外，丙○○獨自下車，並攜帶上開空氣槍1把，
    於同日上午2時52分許，步行進入上開汽車旅館215號房，乙○○則在車上等待接應。丙○○入房後，先給付2,700 元之性交
    易費用給在房內等待應召之WONGPANUS SIRICHAI （泰國籍
    ，下稱SIRICHAI，起訴書誤載為SIRCHAI ），趁SIRICHAI 
    脫光衣服時，持槍恫指SIRICHAI臉部，並欲以膠帶綑綁SIRI
    CHAI，惟SIRICHAI 苦苦哀求並仍極力掙扎抗拒，且趁隙欲
    持手機撥打電話求救，丙○○見狀與之爭搶手機，且持該槍槍
    托敲擊SIRICHAI頭部，而以此強暴、脅迫方式至使SIRICHAI
    不能抗拒。嗣於雙方持續爭搶手機過程中，丙○○突放棄爭搶
    ，而於同日上午3時2 分許，跑步逃離現場，並至該汽車旅
    館外搭乘上開自小客車逃逸而未遂。
二、丁○○、甲○○於犯案後先行駕車回到上址刺青店，丙○○、乙○○
    隨後亦駕車返回。丁○○將所強盜取得的現金、財物均交給戊○○分配（按：惟於返回途中，丁○○已先將上開強盜所得之手
    機2 支丟棄）。戊○○旋將上開強盜所得之22萬元，分由丙○○
    、丁○○、甲○○各取得5 萬元，乙○○則分得6,000 元，其餘6 
    萬4,000元則歸戊○○所有，戊○○另分得上開強盜所得之白色
    相機1 臺。其後丁○○駕駛上開車號0000-00 號自小客車歸還
    友人吳柏賢時，則沿路丟棄上開強盜所得之行李箱等物。嗣
    警方獲報處理後，調閱沿線監視器錄影畫面，並於108 年5 
    月1 日晚間11時15分許，至甲○○位於新北市○○區○○路000 號
    3 樓308 室之住處執行搜索，扣得其所餘贓款2 萬元；且於
    108 年5 月2 日凌晨零時許，至丙○○位於新北市○○區○○路00
    巷0 號之住處執行搜索，查扣得上開空氣槍1 把，始循線查
    獲上情。
三、案經SIRICHAI提起告訴暨新北市政府警察局蘆洲分局移送臺
    灣新北地方檢察署檢察官偵查起訴。
    理  由
壹、證據能力方面
一、按被告以外之人於審判外之言詞或書面陳述，除法律有規定
    者外，不得作為證據，刑事訴訟法第159 條第1 項固定有明
    文；惟被告以外之人於審判外之陳述，雖不符同法第159 條
    之1 至第159 條之4 之規定，而經當事人於審判程序同意作
    為證據，法院審酌該言詞陳述或書面陳述作成時之情況，認
    為適當者，亦得為證據，同法第159 條之5 第1 項亦定有明
    文。經查，本件判決所引用之被告以外之人於審判外之陳述
    ，固均屬傳聞證據，惟上訴人即被告戊○○、甲○○、丁○○、乙○○及渠等辯護人就前揭審判外陳述均表示同意具有證據能力
    （本院卷第468至474、543至547頁）；而公訴檢察官亦表示
    上開證據均有證據能力（同上卷頁）。本院審酌上開證據資
    料製作時之情況，尚查無違法不當及證明力明顯過低之瑕疵
    ，亦認為以之作為證據應屬適當，爰逕依刑事訴訟法第159 
    條之5 第1 項規定，認前揭證據資料均例外有證據能力。
二、本判決所引用之其餘文書證據及證物，並無證據證明係公務
    員違背法定程序所取得，亦無顯有不可信之情況，且經本院
    於審理期日合法調查，該等證據自得作為本案裁判之資料。
三、至就被告戊○○及其辯護人所爭執之證人陳威銓、證人即同案
    被告甲○○、丁○○、乙○○於警詢所述及證人李呈靚於警詢、偵
    查中所述之證據能力部分（本院卷第469、473頁），因本院
    並未以之作為認定被告戊○○犯罪之證據，故不再論述該等證
    據是否具有證據能力，併此敘明。
貳、實體方面
一、認定犯罪事實所憑證據及理由
  ㈠強盜部分：
  ⒈上開強盜之犯罪事實（除就攜帶上揭空氣槍、折疊刀有所犯
    意聯絡外），業據被告戊○○、甲○○、丁○○、乙○○於原審及本
    院審理時及同案共犯丙○○於原審審理時均坦承不諱（原審卷
    第92、97、99、101、215、216、340至343頁、本院卷一第4
    66至468、541至543頁、本院卷二第21至23、34頁），核與
    證人即被害人NATTAPAT、告訴人SIRICHAI於警詢、偵查中所
    述、證人吳柏賢（車號0000-00 號自小客車之車主) 、陳宇
    林（上開嘉年華汽車旅館櫃臺主管）於警詢中所述及證人陳
    威銓於偵查所述大致相符（他字卷一第15至17、35至37、57
    至61、137至140、149至150、157至161、171至173頁、他字
    卷二第95、96頁），並有指認犯罪嫌疑人紀錄表暨犯罪嫌疑
    人指認表、指認照片、中國信託商業銀行股份有限公司108
    年5月14日中信銀字第108224839097034號函暨所附自動化設
    備當日交易存提明細表、客戶基本資料、存款交易明細、自
    動化交易LOG資料、自願受搜索同意書、新北市政府警察局
    蘆洲分局搜索扣押筆錄、扣押物品目錄表、內政部警政署刑
    事警察局108年5月3日刑紋字第1080041924號鑑定書暨所附
    指紋照片、指紋卡片（上開223 號房內之空氣清淨劑罐遺留
    被告丁○○之左食指、左拇指指紋) 、NATTAPAT、SIRICHAI之
    護照內頁影本、個人資料、NATTAPAT手繪之強盜刀具圖、監
    視器錄影畫面翻拍照片、案發現場採證照片、被告丁○○、共
    犯丙○○臉書截圖、汽車照片、棄置強盜物品（被告丁○○丟棄
    上開行李箱等物）之現場採證照片、監視器錄影畫面翻拍及
    蒐證照片、手機通訊軟體對話翻拍照片、新北市政府警察局
    108年5月31日新北警鑑字第1081005820號鑑驗書暨所附槍枝
    照片、贓物認領保管單（NATTAPAT領回上開行李箱) 、監視
    器錄影光碟4 片、甲○○手繪折疊刀圖、原審扣押上開白色相
    機之筆錄暨該相機照片、原審於108年8月13日勘驗上開空氣
    槍之勘驗筆錄暨附件照片等件附卷為佐（他字卷一第43至45
    、99至133、145、307至316、351至359頁、他字卷二第141
    至145、149至155、177至259、265至267、271至273頁、偵
    字卷第13、15至19頁、原審卷第107、237、257、287至289
    、335、353至361頁）及上開白色相機1 臺、空氣槍1 把扣
    案可稽。是以此部分事實，首堪認定。
  ⒉本件被告等人上揭所為，確已分別至使NATTAPAT、SIRICHAI
    不能抗拒：
    ⑴按強盜罪之強制行為，包括強暴、脅迫、藥劑、催眠術或
      他法，施用此等手段之程度，以客觀上足以壓抑被害人之
      意思自由，至使不能抗拒為已足。所謂「至使不能抗拒」
      ，指其強制行為，就當時之具體事實予以客觀之判斷，足
      使被害人身體上或精神上達於不能或顯難抗拒之程度。所
      謂就當時之具體事實予以客觀之判斷，應以通常人之心理
      狀態為標準，綜合考量行為人及被害人客觀之人數、年齡
      、性別、性格與體能，犯行之時間、場所，兇器之有無、
      種類、使用方法，及被害人之主觀情事等各種具體之情況
      ，倘行為人所施之強制行為依一般人在同一情況下，其意
      思自由因此受到壓抑，即應論以強盜罪，縱然被害人實際
      上並無抗拒行為，與本罪成立不生影響（最高法院107 年
      度台上字第4712號判決意旨參照）。
    ⑵查刑法所謂兇器，其種類並無限制，凡客觀上足對人之生
      命、身體、安全構成威脅，具危險性之物品均屬之。本件
      被告甲○○所持用之上揭折疊刀為金屬材質、刀身約6.5公
      分、刀把約5.5公分，此經被告甲○○於偵查時供明在卷，
      並有其手繪之折疊刀圖在卷可憑（他字卷一第180頁、原
      審卷第107頁），衡情當屬質地堅硬、鋒利且具相當長度
      之刀械；又同案共犯丙○○所持用之上揭空氣槍（槍枝管制
      編號：新北鑑0000000000號），雖因槍管內欠缺金屬襯管
      ，無法以適用之金屬彈丸裝填試射，依現狀無法鑑驗而難
      認該槍可發射彈丸而具有殺傷力，有上揭新北市政府警察
      局鑑驗書附卷可證（原審卷第287頁），然該空氣槍長度
      約13公分、寬度（把手連槍身）約10公分，總重約901公
      克（含彈匣），材質則為鋼材，此經原審於108年8月13日
      當庭勘驗明確，有上揭勘驗筆錄及附件照片在卷可按（原
      審卷第335、353至361頁），衡情亦屬質地堅硬、具有相
      當大小而可供傷害他人所用之器具，此參以同案共犯丙○○
      於本院審理時亦證稱其確曾持該槍槍托敲擊SIRICHAI頭部
      即明（本院卷二第34頁）。準此，復佐以被告甲○○、共犯
      丙○○既分別持上揭折疊刀、空氣槍作為強取NATTAPAT、SI
      RICHAI財物之用，上揭折疊刀、空氣槍自非侵害性微小而
      不足以行兇之物，故客觀上顯然對人之生命、身體、安全
      構成威脅，具有危險性，自均屬兇器無疑。
    ⑶被告甲○○手持客觀上足以對人之生命、身體安全構成威脅
      之上揭折疊刀，脅迫並抓住NATTAPAT，再由被告丁○○以膠
      帶綑綁NATTAPAT手腳，加以NATTAPAT僅為隻身一人獨力面
      對具有人數優勢之被告甲○○與丁○○，且佐以案發時地為深
      夜、非屬公共空間之密閉房間內，衡情一般被害人身處該
      情境下，身心必定處於相當恐懼狀態，擔憂如不交付財物
      ，生命、身體安全將遭危害，故NATTAPAT之意思自由顯然
      已被剝奪，足認被告甲○○、丁○○共同實行之強暴、脅迫行
      為，就當時之具體事實，予以客觀判斷，確已足以壓抑NA
      TTAPAT之意思自由，達於至使不能抗拒之程度。
    ⑷本案共犯丙○○手持客觀上足以對人之生命、身體安全構成
      威脅之上揭空氣槍，脅迫並欲以膠帶綑綁SIRICHAI，且過
      程中復以槍托敲擊SIRICHAI頭部，又衡以槍枝具有嚴重殺
      傷力，乃屬眾所周知，而一般人通常對槍枝並非瞭解，倘
      手槍又屬仿真，即無法單自手槍之外觀去區辨該手槍有無
      具殺傷力，如突遭歹徒持槍強盜之危急情況下，更無法期
      待能仔細區辨歹徒所持手槍有無具殺傷力，故在此種情形
      下，本案共犯丙○○既手持上揭空氣槍，當極易使人誤認為
      具殺傷力之槍枝，而不敢輕易抗拒，佐以案發時地為深夜
      、非屬公共空間之密閉房間內，衡情一般被害人身處該情
      境下，身心必定處於相當恐懼狀態，擔憂如不交付財物，
      生命、身體安全將遭危害，故SIRICHAI之意思自由顯然已
      被剝奪，足認被告本案共犯丙○○實行之脅迫、強暴行為，
      就當時之具體事實，予以客觀判斷，確已足以壓抑SIRICH
      AI之意思自由，達於至使不能抗拒之程度。至本案SIRICH
      AI雖事實上仍加以掙脫抗拒，亦不影響本案共犯丙○○所為
      客觀上已達至使一般被害人不能抗拒之認定。
  ⒊共同正犯之說明：
    ⑴被告4 人就本件強盜犯行俱為共同正犯：
      按共同正犯間之所謂「行為分擔」，植基於「犯意聯絡」
      所形成之犯罪主觀共同性，以行為人彼此間由於共同意思
      實現之認知，相互利用他人之行為，以達其共同犯罪目的
      者，或分工合為共同性之實行（實行共同正犯），或祇為
      構成要件以外之行為（例如把風、接應等擔保犯罪實現行
      為），甚或完全不須實行構成要件以外之行為（同謀共同
      正犯），皆應對於全部所發生之結果共同負責，初不問犯
      罪動機起於何人，亦不必每一階段犯行均經參與，均屬共
      同正犯（最高法院108年度台上字第3838號判決意旨參照
      ）。 經查，本件對NATTAPAT、SIRICHAI之強盜犯行，乃
      係被告4人與共犯丙○○謀議後，由被告戊○○聯繫上揭應召
      站佯稱欲召2名人妖，並由被告丁○○購買作案用之膠帶及
      持被告戊○○帳戶之提款卡提領佯作性交易之現金，嗣被告
      甲○○、丁○○、乙○○及共犯丙○○在上揭超商會合後，即均分
      上開膠帶及現金，再將其4人分成2組，推由被告甲○○、丁○○對其中1名應召者（按即NATTAPAT）強盜財物，另推由
      被告乙○○與共犯丙○○對另1名應召者（按即SIRICHAI）強
      盜財物，並於被告甲○○、丁○○強盜財物得手後，即交由被
      告戊○○分配強盜所得，業見前述。職是之故，足見被告4
      人及共犯丙○○確有共同強盜NATTAPAT、SIRICHAI之合同意
      思，渠等各自所為雖有不同，甚或被告乙○○僅係等候把風
      ，被告戊○○則僅係共謀、聯絡應召站、提供上開現金並主
      持事後分贓，但此無非係渠等為求協力完成犯罪以迫使NA
      TTAPAT、SIRICHAI交付財物所為之角色分配，透過彼此之
      相互利用，以達強盜財物之目的，俱與本件強盜目的之實
      現具有重要且密切之關聯性，揆諸前揭說明，渠等就本件
      強盜犯行即有共同正犯之關係，要屬彰然明甚。
    ⑵被告4 人就攜帶上揭空氣槍之強盜加重要件部分亦有犯意 
      聯絡：
      前揭空氣槍係被告乙○○所有，並攜帶前往，且由共犯丙○○
      單獨攜帶以強盜SIRICHAI，已如前述。而被告乙○○於偵查
      中陳稱：（問：為何你出發前要拿空氣槍到丙○○所駕車輛
      上？）我那盒空氣槍不知是誰拿去刺青店客廳，本來放在
      刺青店房間，後來不知道是甲○○還是誰，叫我把空氣槍拿
      到車內，說要處理事情；我整盒空氣槍有8支，我拿1支放
      在車上，當時講好說下去是我拿的，但到場後我很猶豫要
      不要下去，丙○○下去後看著我，就說我不用下去；丙○○下
      車時，沒有拿空氣槍，我還問他說這支不用帶喔等語（他
      字卷一第338、339、341頁）。是依被告乙○○所述，顯見
      上揭空氣槍於被告等人出發強盜前，業已放置在渠等所聚
      集謀議強盜乙事之上揭刺青店客廳，並說好由被告乙○○攜
      帶至案發現場強盜，被告乙○○遂將之放置於共犯丙○○所駕
      車上，然嗣因被告乙○○到場後有所猶豫，最後遂由被告丙○○單獨攜帶該槍下車強盜；而衡以上揭空氣槍具有相當體
      積及大小，前已述及，當屬醒目之物，實難不被發現，則
      於本件出發強盜前，該槍既遭人放置於被告4人聚集所在
      之上揭刺青店客廳，且被告4人與共犯丙○○刻正謀議強盜
      情事，其中並有人指示被告乙○○將該槍放置上開車內以供
      「處理事情」之用。綜此以觀，殊難想像被告戊○○、甲○○
      、丁○○或共犯丙○○彼時未曾見聞該槍，而不知被告乙○○欲
      持槍前往強盜一事。再者，觀諸卷附監視器錄影畫面翻拍
      照片（他字卷二第208頁），被告甲○○、丁○○、乙○○及共
      犯丙○○於上開超商會合時，亦明顯可見被告乙○○有手持上
      揭空氣槍之舉，在場之人自難諉為不知。此外，復佐以被
      告甲○○、丁○○、戊○○及共犯丙○○於原審審理之初原均坦承
      檢察官所起訴之攜帶兇器強盜之犯罪事實（原審卷第92、
      97、99、101、215、216頁），益徵被告4人與共犯丙○○就
      本件攜帶空氣槍之強盜加重要件，亦均有犯意聯絡，至為
      灼然。至被告乙○○於原審審理時雖改口證稱：我忘記是誰
      叫我帶槍去汽車旅館的，丙○○或甲○○他們並沒有叫我拿槍
      ，當時並沒有「講好」我要帶槍，我在偵訊中所言只是說
      我要帶槍出門而已云云（原審卷第305、306頁），顯與上
      開事證有間，容係事後迴護其他被告或出於不想生事之詞
      ，自不足採信。
    ⑶被告甲○○、丁○○就攜帶上揭折疊刀之強盜加重要件部分亦
      有犯意聯絡，但被告戊○○、乙○○就此加重要件則尚難認有
      犯意聯絡：
      前揭折疊刀係被告甲○○所攜帶，並持以強盜NATTAPAT，業
      如前述。又被告甲○○於偵查中陳稱：上揭折疊刀是朱亨的
      ，我已經還給他了等語（他字卷一第180頁），復於原審
      審理時證稱：當時我人在刺青館，借我刀的人本來就在刺
      青館，他以為我們要出去打架之類的，就把刀借給我，當
      時有一些不認識的人和朋友在場，但本件其他被告無人在
      場；我把刀放在口袋，強盜時才把刀拿出來並打開等語（
      原審卷第309至311頁）。是依被告甲○○所述，上揭折疊刀
      係其向朱亨所借，借刀當時並無其他被告在場見聞。又衡
      以該折疊刀一經折疊，體積不大，故被告甲○○方能將之置
      於口袋，自難認其他被告或共犯丙○○可輕易發現該折疊刀
      之存在。此外復查無其他被告或共犯丙○○於本件出發強盜
      前即獲悉被告甲○○攜帶該折疊刀之積極證據，自難遽認渠
      等就此攜帶折疊刀之強盜加重要件亦有犯意聯絡。惟被告
      丁○○於出發強盜前固難認其知悉被告甲○○有攜帶折疊刀之
      舉，但嗣於渠等2人強盜NATTAPAT之際，乃係由被告甲○○
      對NATTAPAT持刀恫嚇並以手抓住NATTAPAT，繼而再由被告
      丁○○以膠帶綑綁NATTAPAT手腳，業如前述，是在此過程中
      ，被告丁○○對於被告甲○○手持折疊刀強盜一事，自不可能
      完全無視而有不知之理，此參以被告甲○○於原審時所陳：
      我借折疊刀時，被告丁○○不知道，但是我拿出刀子時，他
      有看到等語（原審卷第99頁），即更見其明。至被告甲○○
      於原審審理時雖改口忽而證稱其持刀強盜時，被告丁○○並
      未看到云云，忽而證稱其不確定被告丁○○有無看到云云（
      以上見原審卷第312頁），然被告甲○○事後反覆其詞，且
      其所證與上開事證不合，亦違背常情，可見其所證無非僅
      係迴護被告丁○○或出於不想生事之詞，自非可取。從而，
      被告丁○○於被告甲○○手持該折疊刀對NATTAPAT強盜時，其
      既已明知此情，卻未中止犯行，猶與被告甲○○相互配合，
      進而以膠帶綑綁NATTAPAT手腳，再搜刮其財物，故被告丁○○於此時即有與被告甲○○就本件攜帶折疊刀之強盜加重要
      件同有犯意聯絡，至為明瞭。
  ⒋本件強盜犯行並不成立結夥3 人以上之強盜加重要件：
    按刑法分則或刑法特別法中規定之結夥2 人或3 人以上之犯
    罪，應以在場共同實行或在場參與分擔實行犯罪之人為限，
    不包括同謀共同正犯在內（最高法院76年台上字第7210號判
    例意旨、104年度台上字第1739號判決意旨參照）。本件被
    告4人及共犯丙○○雖出於強盜之犯意聯絡，而共同為本件強
    盜犯行，但依上述說明，可知「共同正犯」與刑法「結夥3 
    人以上」加重要件之概念有異，自不能因渠等均屬共同正犯
    ，即遽認本件強盜犯行係符合結夥3人以上之強盜加重要件
    。再者，就渠等所分別實行之強盜犯行，其中對NATTAPAT之
    強盜犯行，係推由被告甲○○、丁○○到場共同著手實行；另對
    SIRICHAI之強盜犯行，則係推由被告乙○○及共犯丙○○到場著
    手實行，自均非結夥達3人以上。又本件兩案強盜犯行係分
    頭進行，著手強盜時間相差約22分鐘，強盜地點固均係在上
    開汽車旅館，惟亦係在有相當距離之不同房間為之，犯罪地
    點明顯有異，則在此情況下，已難認被告甲○○、丁○○與被告
    乙○○、共犯丙○○之不同兩組強盜人馬，彼此能有所謂在場共
    同實行或在場參與分擔實行之情形。而被告甲○○、丁○○、乙○○及共犯丙○○均否認彼此於實行強盜時有所謂相互接應、支
    援之情，至共犯丙○○於偵查中雖陳稱：（問：為何你會被裸
    身女子〈即SIRICHAI〉追？）我就跑，因為甲○○叫我要走了，
    我要撤退等語（他字卷一第185頁），縱認此情屬實，充其
    量亦僅係被告甲○○告知或通知共犯丙○○渠等部分已結束犯行
    而欲離開旅館之事，核非屬彼此之相互接應、支援，此徵以
    共犯丙○○於本院審理時亦證稱：我們沒有講好或計畫要互相
    掩飾或接應，後來是在我強盜過程中，不知道是我打給他們
    還是他們打給我，就說他們要回去了，就這樣而已等語（本
    院卷二第31、32頁），即益見其明。況倘若渠等於實行強盜
    過程中確有相互支援、接應，則在共犯丙○○遭到SIRICHAI極
    力掙扎抗拒而無法將之壓制時，其既取得與被告甲○○聯繫之
    機會，何以未見其請求被告甲○○等人儘速前來協助，由此更
    見兩組人馬確無所謂相互支援、接應之情，故本件兩案強盜
    犯行均不該當結夥3人以上之強盜加重要件。此外，被告4人
    與共犯丙○○雖均係本件強盜犯行之共同正犯，但渠等係分2
    組人馬，分別著手實行各該強盜犯罪，兩犯罪著手時間、地
    點均屬不同，被害人亦非同一，侵害法益有別，是以本件兩
    強盜行為，依一般社會觀念，係可明顯區分之不同強盜行為
    ，刑法評價上，各具獨立性皆可獨立成罪，自應就每一行為
    分別論處，而非可籠統視為一行為，再據此認本件強盜犯行
    該當結夥3人以上之加重要件。因此，公訴意旨認本件強盜
    犯行符合結夥3人以上之強盜加重要件，自難採認。
  ㈡行使變造特種文書部分：
    上開行使變造車牌之犯罪事實，業經被告丁○○於警詢、偵查
    及原審均坦承不諱（他字卷一第320頁、他字卷二第341頁、
    原審卷第216頁），核與同案被告丙○○於原審所承相符（原
    審卷第215頁），並有新北市政府警察局108年9月16日新北
    警蘆刑字第1083976471號函所附之勘察報告（含警方分析研
    判、車牌遭塗改之採證照片、監視器錄影畫面翻拍照片）等
    件在卷可稽（本院卷一第242、254、281、294頁），是以此
    部分之事實，同堪認定。
  ㈢對於被告戊○○、丁○○、乙○○辯解本院的判斷：
  ⒈被告戊○○及其辯護人辯解略以：被告戊○○坦承本件普通強盜
    犯行，但被告戊○○對於共犯丙○○攜帶空氣槍並不知情，此亦
    經證人即被告乙○○於原審證述明確，故攜帶空氣槍一節並非
    在被告戊○○之意思聯絡範圍內，自不成立攜帶兇器強盜罪云
    云。
  ⒉被告丁○○及其辯護人辯解略以：關於被告甲○○攜帶折疊刀一
    事，被告丁○○事先並不知情，故攜帶兇器犯案並非在其主觀
    認知範圍，此時已發生「共犯的脫離」之現象，依罪疑唯輕
    法理，應認被告丁○○並無強盜罪之加重要件，自不成立加重
    強盜罪。至於行使變造特種文書部分，被告丁○○固然知悉變
    造車牌一事，但並非其進行變造，其僅係負責開車，故未意
    識開車行為會與行使變造特種文書有關，顯然欠缺行使故意
    ，自不能以行使變造特種文書罪相繩云云。
  ⒊被告乙○○及其辯護人辯解略以：被告乙○○坦承普通強盜罪，
    但否認該當攜帶兇器強盜罪。蓋本案共犯丙○○所持用之上揭
    空氣槍經鑑定並無殺傷力，自非屬「兇器」。又被告乙○○固
    坦承該空氣槍為其所有，但其並未持該空氣槍強盜，而丙○○
    亦自始至終未提到被告乙○○是否同意其拿空氣槍下去強盜，
    此外並無任何證據證明被告乙○○就攜帶空氣槍一節與丙○○有
    犯意聯絡之情況，可知丙○○攜帶空氣槍係其個人所為，被告
    乙○○並未參與云云。
  ⒋然依下列說明，被告上揭辯解顯不足採信：
    ⑴按證據之取捨及其證明力之判斷，俱屬事實審法院自由判
      斷裁量之職權，此項自由判斷職權之行使，倘不違背客觀
      存在之經驗法則及論理法則，即無違法可指，觀諸刑事訴
      訟法第155 條第1 項規定意旨甚明，自難任憑己意，指摘
      為違法（最高法院108 年度台上字第356 號判決意旨參照
      ）。本院依憑前揭各項事證，經逐一剖析，互核印證，並
      本於推理作用之結果，始據以認定上揭空氣槍屬於客觀上
      顯然對人之生命、身體、安全構成威脅，具有危險性之兇
      器，而被告4人與共犯丙○○就攜帶上揭空氣槍之強盜加重
      要件一節，彼此間確有犯意聯絡，故俱應成立此部分攜帶
      兇器強盜未遂之犯行；另據以認定上揭折疊刀亦屬兇器，
      而被告丁○○與被告甲○○就攜帶該折疊刀之加重強盜要件一
      節，渠等亦確有犯意聯絡，故渠等就此部分亦應成立攜帶
      兇器強盜之犯行。是以，被告戊○○、丁○○、乙○○徒執前揭
      情詞，否認有前開攜帶兇器之犯意聯絡，指摘原判決就此
      所認有所違誤云云，自均非足取。
    ⑵次按汽車牌照為公路監理機關所發給，固具有公文書性質
      ，惟依道路交通安全規則之規定，汽車牌照僅為行車之許
      可憑證，自屬於刑法第212 條所列特許證之一種，變造汽
      車車牌，或進而駕駛該車牌車輛而行使，自均足生損害於
      監理機關對車輛車牌管理之正確性。本件被告丁○○既已認
      知確有上揭變造車牌之情事，猶駕駛掛有該變造車牌之車
      輛而對外行使，其有行使變造特種文書之構成要件犯意，
      自屬昭然。至其主觀上究否認知駕駛該變造車牌車輛涉及
      違法，乃係其是否欠缺不法意識（違法性認識）之問題，
      要與其主觀犯意無關；而衡以被告丁○○已係成年人，具有
      一定智識、經驗，尚難認其有所謂欠缺不法意識已達於不
      可避免之程度或其可非難性低於通常之情形，自無從解免
      或減輕其應負之罪責。故被告丁○○空言辯稱其無行使變造
      特種文書之故意云云，亦不足取。
  ㈣綜上所述，足徵確有本件犯罪事實，是以本件事證已臻明確
    ，被告4 人之犯行俱堪認定。
二、論罪之說明
  ㈠新舊法適用之說明：
    按刑法第2條第1項之規定，乃係規範行為後「法律變更」所
    生新舊法比較適用之準據法，故如新舊法處罰之輕重相同，
    即無比較適用之問題，非此條所指之法律有變更，即無本條
    之適用，應依一般法律適用原則，適用裁判時法，其為純文
    字修正者，更應同此（最高法院95年第21次刑事庭會議決議
    意旨參照）。查被告丁○○行為後，刑法第212條變造特種文
    書罪業於108年12月25日修正公布，並於同年月27日施行。
    變造特種文書罪之法定刑原規定為「1年以下有期徒刑、拘
    役或3百元以下罰金」。上述罰金刑雖規定為3百元以下，但
    依刑法施行法第1條之1第1項、第2項前段規定，該罰金貨幣
    單位為新臺幣，其罰金數額並應提高為30倍，故其罰金刑實
    則為新臺幣9千元以下。嗣修正後第212條變造特種文書罪之
    法定刑則規定為「1年以下有期徒刑、拘役或9 千元以下罰
    金」，僅將罰金刑從「3百元以下」修正為「9千元以下」，
    此外並無其他修正；而因適用刑法施行法第1條之1第1項罰
    金貨幣單位為新臺幣之結果（至該條第2項前段提高罰金數
    額30倍之規定則不再適用），修正後變造特種文書罪之罰金
    刑亦同為新臺幣9千元以下，而與修正前仍屬一致，並無不
    同，對被告丁○○而言尚無有利或不利之情形，揆諸前揭說明
    ，自不生新舊法比較之問題，應依一般法律適用原則，適用
    裁判時法即上揭修正後之刑法第212條之規定。
  ㈡被告4 人之罪名：
  ⒈被告戊○○部分：
    核被告戊○○所為如犯罪事實欄一㈠所示犯行，係犯刑法第328
    條第1項之強盜罪；其所為如犯罪事實欄一㈡所示犯行，則係
    犯強盜未遂罪，而有同法第321條第1項第3款攜帶兇器之加
    重條件，應論以同法第330條第2項、第1項之攜帶兇器強盜
    未遂罪。
  ⒉被告甲○○部分：
    核被告甲○○所為如犯罪事實欄一㈠所示犯行，係犯強盜罪，
    而有同法第321條第1項第3款攜帶兇器之加重條件，應論以
    同法第330條第1項之攜帶兇器強盜罪；其所為如犯罪事實欄
    一㈡所示犯行，則係犯強盜未遂罪，而有同法第321條第1項
    第3款攜帶兇器之加重條件，應論以同法第330條第2項、第1
    項之攜帶兇器強盜未遂罪。
  ⒊被告丁○○部分：
    核被告丁○○所為如犯罪事實欄一㈠所示犯行，係犯強盜罪，
    而有同法第321條第1項第3款攜帶兇器之加重條件，應論以
    同法第330條第1項之攜帶兇器強盜罪；其所為如犯罪事實欄
    一㈡所示犯行，則係犯強盜未遂罪，而有同法第321條第1項
    第3款攜帶兇器之加重條件，應論以同法第330條第2項、第1
    項之攜帶兇器強盜未遂罪；另其所為上揭駕駛掛有變造車牌
    車輛之行為，係犯刑法第216條、第212條之行使變造特種文
    書罪。至起訴書所載犯罪事實業已敘明被告丁○○有為行使變
    造特種文書之事實，此部分已屬檢察官起訴之範疇，雖起訴
    書於論罪法條漏未記載被告丁○○此部分涉有行使變造特種文
    書之罪名，但並不影響檢察官就此部分業已起訴之效力（檢
    察官於原審復已具狀敘明被告丁○○涉有此部分犯行〈原審卷
    第293至296頁〉，並於原審108年8月13日審理時當庭陳明）
    ，且經本院告知被告丁○○涉犯之罪名包含此項罪名（本院卷
    一第465頁、本院卷二第38頁），並予被告丁○○及其辯護人
    表示意見之機會，已無礙被告丁○○之防禦權，本院自得就此
    部分逕為實體判決，併此敘明。
  ⒋被告乙○○部分：
    核被告乙○○所為如犯罪事實欄一㈠所示犯行，係犯刑法第328
    條第1項之強盜罪；其所為如犯罪事實欄一㈡所示犯行，則係
    犯強盜未遂罪，而有同法第321條第1項第3款攜帶兇器之加
    重條件，應論以同法第330條第2項、第1項之攜帶兇器強盜
    未遂罪。
  ㈢共同正犯：
    被告4人及共犯丙○○就犯罪事實欄一㈠所示強盜犯行、犯罪事
    實欄一㈡所示攜帶兇器強盜未遂犯行，皆有犯意聯絡及行為
    分擔，俱為共同正犯；而其中被告甲○○、丁○○復就犯罪事實
    欄一㈠所示「攜帶兇器」強盜犯行有犯意聯絡及行為分擔，
    亦為共同正犯。
  ㈣本件強盜犯行並無想像競合犯之裁判上一罪關係：
    被告4人及渠等辯護人固均辯以：本件乃係出於一個犯罪計
    畫，由各個共同被告基於一個共同行為決意而發生，同時進
    行，時空密切接近，不具各自獨立性，為一整體強盜行為，
    共同實現普通強盜罪之構成要件，侵害兩個被害人法益，為
    想像競合犯，應論以一罪云云。惟按刑法上之想像競合犯，
    係指行為人以一個意思決定發為一個行為，而侵害數個相同
    或不同之法益，具備數個犯罪構成要件，成立數個罪名之謂
    。惟想像競合犯之「一個行為」並非漫無限制，倘客觀上有
    數行為，分別實行，侵害數個相同或不同性質之法益，依一
    般社會觀念可明顯區分，刑法評價上各具獨立性皆可獨立成
    罪，原則上自應就每一行為分別論處，即無以想像競合犯之
    例論以一罪之餘地。本件被告4人與共犯丙○○雖就本件強盜
    犯行俱為共同正犯，但此與行為數之認定無關，審諸渠等係
    分2組人馬，分別著手實行強盜犯罪，客觀上有兩行為，且
    兩行為著手時間、地點均屬不同，並無全部或局部合致之情
    形，被害人亦非同一，侵害法益有別，是以本件兩強盜行為
    ，依一般社會觀念，係可明顯區分之不同強盜行為，刑法評
    價上，各具獨立性皆可獨立成罪，自應就每一行為分別論處
    ，而無適用想像競合犯之餘地。否則，一般集團性之共謀犯
    罪（例如時下充斥之詐欺集團犯罪），倘起意或計畫對數不
    同被害人為之，而於同日之不同時地分別對不同被害人實行
    ，豈非亦皆應論以想像競合犯之裁判上一罪，自難謂事理之
    平。故被告4人辯以本件應整體視為一行為，而依想像競合
    犯之規定論以一罪云云，要非可採。
  ㈤被告4人所犯各該犯行，犯意各別，行為互殊，應予分別論處
    。
  ㈥刑之加重：
    依司法院釋字第775號解釋意旨，有關刑法第47條第1項累犯
    加重本刑之規定，尚不生違反憲法一行為不二罰原則之問題
    ，惟其不分情節，基於累犯者有其特別惡性及對刑罰反應力
    薄弱等立法理由，一律須加重最低本刑，於不符合刑法第59
    條所定要件之情形下，致生行為人所受之刑罰超過其所應負
    擔罪責之個案，其人身自由因此遭受過苛之侵害部分，對人
    民受憲法第8條保障之人身自由所為限制，不符憲法罪刑相
    當原則，牴觸憲法第23條比例原則。於此範圍內，在有關機
    關依該解釋意旨修正刑法第47條前，為避免發生上述罪刑不
    相當之情形，法院就該個案應依該解釋意旨，裁量是否加重
    最低本刑，不宜一律加重。本諸上揭解釋意旨，係指法院認
    為個案應量處最低法定刑為適當，又無法適用刑法第59條酌
    量減輕規定之情形，始應依本解釋意旨裁量不依累犯規定加
    重最低本刑。倘法院已就個案具體情節綜合觀察，審酌加重
    最低本刑後，認無有過苛情形，應認其裁量加重，並無違法
    可言（最高法院108年度台上字第2828號判決意旨參照）。
    經查，被告乙○○前因施用毒品案件，經原審法院以107年度
    簡字第432號判決判處有期徒刑4月確定，嗣於107 年9月25
    日執行完畢，此有本院被告前案紀錄表在卷可按，其受有期
    徒刑執行完畢，於5年以內故意再犯本件最重本刑為有期徒
    刑以上之罪，均為累犯。本院審酌被告乙○○於上開徒刑執行
    完畢後未及1年，即無視法律嚴厲禁制，旋再為本件強盜犯
    行，足徵其並未真正悛悔改過，刑罰反應力確屬薄弱，兼衡
    其於本案所犯情節亦至具惡性，自不宜量處最低法定刑，而
    應酌量加重其刑，延長矯正期間，將有助其之再社會化，亦
    符合憲法罪刑相當原則之要求，自應依刑法第47條第1項規
    定，皆加重其刑。故被告乙○○辯以不應以累犯規定對其加重
    其刑云云，並非可採。
  ㈦刑之減輕：
    被告4人就犯罪事實欄一㈡所示部分，已共同著手強盜行為之
    實施，惟未得手任何財物，為未遂犯，爰依刑法第25條第2
    項規定，就此部分均按既遂犯之刑減輕其刑。
  ㈧刑之加減的順序：
    被告乙○○所犯如犯罪事實欄一㈡所示之攜帶兇器強盜未遂罪
    ，分別有上開累犯加重其刑及未遂犯減輕其刑之適用，依刑
    法第71條第1 項規定，應先加而後減之。
  ㈨被告戊○○、乙○○並無刑法第59條減輕其刑之適用：
    按刑法第59條規定之酌量減輕其刑，必須犯罪另有特殊之原
    因與環境，在客觀上足以引起一般同情，認為即使宣告法定
    最低度刑，猶嫌過重者，始有其適用（最高法院105年度台
    上字第2625號判決意旨參照）。本件被告戊○○以其因一時失
    慮，主觀惡性非重，客觀上所獲利益尚微，且其已深感悔悟
    ，並對本案均坦承不諱，目前有2名未成年子女尚待扶養等
    情；而被告乙○○則以其係受同儕壓力參與本件強盜犯行，在
    所有共犯中乃係次要角色，更未親自著手實施強盜行為，犯
    後亦坦承不諱等情，均認本件有情輕法重之情事，爰皆請求
    依刑法第59條規定酌減其刑云云。惟被告戊○○、乙○○均值青
    壯，尤應依循正軌獲取所需，詎渠等不思此為，竟利用各該
    被害人來臺從事違法性交易，未敢主動報案之心態，對各該
    被害人為前揭強盜犯行，除侵害各該被害人之財產權益，對
    社會治安造成重大衝擊外，亦對各該被害人心理造成極深之
    被害陰影，渠等所為殊非可取，可非難性甚高，衡情難認有
    何令人同情之處。況被告2人縱有上揭所陳情形，亦非能作
    為合理化渠等行為之說詞，此與一般有相同遭遇，但積極謀
    求改善，或至少安分守己者相較，顯無法引起一般人之同情
    或憫恕。兼衡被告等人為圖牟取更多不法利益，竟採分組對
    不同被害人分別實行強盜犯行，對法治之藐視甚為昭彰，渠
    等無畏嚴刑之峻厲，為貪圖不法利益，鋌而走險為本件強盜
    犯行，自應為渠等行為負責。因此，綜觀其情節，實難認屬
    輕微，洵應嚴厲規範，誠無另有特殊之原因或堅強事由，而
    在客觀上足以引起一般同情之處，自無依刑法第59條規定減
    輕其刑之餘地。是被告戊○○、乙○○請求依刑法第59條規定酌
    減其刑云云，均無足取。
三、上訴駁回之理由
  ㈠原審經詳細調查後，基於相同認定，以被告丁○○犯行使變造
    特種文書罪之事證明確，因而適用刑法第216條、第212條、
    第41條第1項前段之規定，審酌被告丁○○正值青壯，前有違
    反槍砲彈藥刀械管制條例案件，已執行並在假釋中，有本院
    被告前案紀錄表在卷可按，竟不循正當途徑賺取所需，而利
    用泰國籍人妖來臺從事性交易之際，起意強盜而為本件行使
    變造特種文書犯行，所為應予責難，惟念及其於原審均坦承
    犯行，兼衡其犯罪之動機、手段、國中畢業之智識程度、家
    庭經濟狀況均小康等一切情狀，酌情量處被告丁○○拘役30日
    ，並諭知易科罰金之折算標準以1,000元折算1日。經核原審
    認定事實及適用法律均無不合，量刑亦屬妥適。至原審雖未
    及說明刑法第212條修正後新舊法適用之問題，然因本罪並
    非法律有所變更，尚無比較新舊法之問題，業如前述，故原
    判決雖有微疵，但對判決結論並不生影響，自仍應予以維持
    。
  ㈡被告丁○○上訴雖否認此部分犯行，而以前揭辯解指摘原判決
    不當。惟其否認犯罪之辯解不足採信，已如前述。是被告丁○○此部分上訴為無理由，應予駁回。
四、撤銷改判之理由
  ㈠原審經詳細調查後，以被告4人犯結夥三人以上攜帶兇器強盜
    罪之事證明確，予以論罪科刑，固非無見。惟查：⑴被告4人
    就本件強盜犯行，客觀上有兩行為，且兩行為著手時間、地
    點均屬不同，並無全部或局部合致之情形，被害人亦非同一
    ，侵害法益有別，是以本件兩強盜行為，依一般社會觀念，
    係可明顯區分之不同強盜行為，刑法評價上，各具獨立性皆
    可獨立成罪，自應就每一行為分別論處（至被告4人所犯各
    該確切罪名，詳如本判決理由欄貳二㈡所載），而無適用想
    像競合犯論以一罪之餘地。原審適用想像競合犯規定，認被
    告4人均應從一重之結夥三人以上攜帶兇器強盜罪處斷，於
    法自有未合。⑵被告丁○○於強盜NATTAPAT之手機2支得手後，
    已屬強盜既遂，縱其事後將該等手機丟棄，亦僅係其自居於
    所有人地位，對該等手機為事實上處分之行為，並不影響該
    等手機為強盜所得財物之性質，依刑法第38條之1第1項前段
    、第3項規定，該等手機縱已丟棄，原則上仍應宣告沒收或
    追徵。原審以被告丁○○將該等手機丟棄，即遽認其對該等手
    機無不法所有意圖，該等手機並非強盜所得財物，因而未予
    沒收或追徵，亦有未合。準此，被告戊○○、丁○○、乙○○均辯
    稱渠等所為並不符合攜帶兇器之強盜加重要件，且被告4人
    均辯稱本件強盜犯行應依想像競合犯之規定從一重處斷，被
    告乙○○復辯以應不得以累犯規定加重其刑，暨被告戊○○、乙○○均請求依刑法第59條規定減輕其刑云云，而分別執此上訴
    指摘原判決不當，然渠等之辯解或請求均不足採，固如前述
    ，然原判決既有上開未恰之處，仍屬無可維持，自應由本院
    將原判決此部分撤銷，另為適法判決。
  ㈡自為科刑之說明：
    本院以行為人之責任為基礎，審酌被告4人均值青壯，本應
    依循正軌獲取所需，詎渠等均不思此為，竟利用泰國籍人妖
    來臺從事違法性交易，縱遭強盜亦不敢主動報案之心態，共
    同謀議對之強盜，並分組實行強盜，除侵害各該被害人之財
    產權益，嚴重衝擊社會治安外，亦對各該被害人心理造成極
    深之被害陰影，是被告4人無視法律之嚴厲禁制，殊非可取
    ，渠等所為自應分別受有相當程度之刑事非難；另考量被告
    4人於犯後對於本件強盜之事實均已坦承，僅對有無成立強
    盜加重要件或罪數究應如何評價等節有所爭執，足見渠等尚
    能正視己非，兼衡渠等犯罪之動機、目的、手段、角色分配
    暨參與程度、素行紀錄（被告4人均有前案紀錄，惟被告戊○○、甲○○、丁○○本件均不構成累犯；至被告乙○○之上揭累犯
    前案紀錄，則不列入量刑之評價，以免重複評價）、被告戊○○國中肄業之智識程度、從事電子業、離婚、育有2名子女
    ；被告甲○○國中肄業之智識程度、入監所前業工、離婚、育
    有1名子女；被告丁○○國中畢業之智識程度、入監所前從事
    服務業、離婚、育有1名子女；被告乙○○高中肄業之智識程
    度、入監所前業工、未婚、無子女之生活狀況（以上見本院
    卷二第25頁）等一切情狀，酌情分別量處如主文欄第2項至
    第5項所示之刑，並定渠等應執行之刑。
  ㈢沒收之說明：
  ⒈按刑法上責任共同原則，係指共同實行犯罪行為之人，在合
    同意思範圍以內，各自分擔犯罪行為之一部，相互利用他人
    之行為，以達其犯罪之目的者，即應對於全部所發生之結果
    共同負責。亦即責任共同原則僅在處理共同犯罪參與關係中
    責任之認定，與犯罪工具物之沒收重在犯罪預防並遏止犯罪
    ，及犯罪所得之沒收旨在澈底剝奪犯罪利得以根絕犯罪誘因
    ，係屬兩事。又沒收固為刑罰與保安處分以外之獨立法律效
    果，但沒收人民財產使之歸屬國庫，係對憲法所保障人民財
    產基本權之限制，性質上為國家對人民之刑事處分，對人民
    基本權之干預程度，不亞於刑罰，原則上仍應恪遵罪責原則
    ，並應權衡審酌比例原則，尤以沒收之結果，與有關共同正
    犯所應受之非難相較，自不能過當。從而，共同正犯間關於
    犯罪所得、犯罪工具物應如何沒收，仍須本於罪責原則，並
    非一律須負連帶責任；況且應沒收物已扣案者，本無重複沒
    收之疑慮，更無對各共同正犯諭知連帶沒收或重複諭知之必
    要，否則即科以超過其罪責之不利責任。因之，最高法院往
    昔採連帶沒收共同正犯犯罪所得，及就共同正犯間犯罪工具
    物必須重複諭知之相關見解，業經最高法院104 年度第13次
    、107 年度第5 次刑事庭會議決議不再援用或不再供參考，
    並改採共同正犯間之犯罪所得應就各人實際分受所得部分而
    為沒收；而犯罪工具物須屬被告所有，或被告有事實上之處
    分權時，始得在該被告罪刑項下併予諭知沒收，至於非所有
    權人，又無共同處分權之共同正犯，自無庸在其罪刑項下諭
    知沒收（最高法院107 年度台上字第3581號判決意旨參照）
    。
  ⒉經查：
    ⑴扣案之上揭空氣槍1把，係供犯罪事實欄一㈡所示強盜犯行
      所用之物，且為被告乙○○所有，此經被告乙○○於原審供承
      在卷（原審卷第307頁），依刑法第38條第2項前段規定，
      自應在被告乙○○該犯行之罪刑項下併予宣告沒收。
    ⑵被害人NATTAPAT被強盜之現金，雖經NATTAPAT於警詢中證
      稱為28萬元云云（他字卷一第17頁），惟其於偵查中則證
      稱為黑色外套20萬元、粉紅色包1 萬多元、黃色包8萬6,0
      00元，合計為29萬6,000元云云（他字卷一第138頁) ，二
      次所證互有差異，是否可信已非無疑。衡以被告戊○○、甲○○均供稱強盜所得現金約計22萬元等語（原審卷第98、10
      2頁），被告戊○○、甲○○、丁○○及共犯丙○○於原審審理中
      均供稱其等各得5 萬元等語（原審卷第95、98、100、102
      頁；至被告戊○○雖係供稱其取得4萬5,000元，但核與被告
      甲○○、共犯丙○○所述其取得5萬元不合，亦與本件強盜所
      得現金應合計22萬元不合，自應認定其係取得5萬元），
      被告乙○○則供稱其分得6,000元等語（原審卷第216頁、本
      院卷一第543頁），合計20萬6,000元，被告戊○○另取得其
      預先支出之上揭6,000元（原審卷第102頁），且以自己犯
      罪所得另行包紅包給案外人陳威銓之8,000元（他字卷一
      第172頁），總計正為22萬元，互核各被告之供詞大致契
      合，是以本件強盜所得現金為22萬元，應較為可信，公訴
      意旨認係28萬餘元尚非可採。準此，被告戊○○犯罪所得6
      萬4,000元（不扣除犯罪成本及事後支出) ，被告甲○○、
      丁○○之犯罪所得各5萬元及被告乙○○犯罪所得6,000元，除
      被告甲○○已遭警方扣案之2 萬元（他字卷二第145頁），
      應依刑法第38條之1第1項前段規定，於被告甲○○該犯行之
      罪刑項下併予宣告沒收，而毋庸再追徵其價額外，其餘均
      應依刑法第38條之1第1項前段、第3項規定，分別於被告4
      人各該犯行之罪刑項下併予宣告沒收，並於全部或一部不
      能沒收或不宜執行沒收時，追徵其價額。
    ⑶又被告戊○○於原審審理時繳交犯罪所得即上揭白色相機1臺
      ，尚未發還被害人NATTAPAT，既經扣案，有原審扣押筆錄
      暨該相機照片在卷可按（原審卷第237、257頁），仍應依
      刑法第38條之1第1項前段規定，於被告戊○○該犯行之罪刑
      項下，併予宣告沒收。
    ⑷按共同正犯各成員對於不法利得享有共同處分權限，惟彼
      此間分配狀況未臻具體或明確，自應負共同沒收之責。本
      件強盜所得即被害人NATTAPAT所有之上揭手機2支，雖經
      被告丁○○於強盜後返回上揭刺青店之途中丟棄，此經被告
      丁○○於原審供明在卷（原審卷第95頁），但仍屬被告4人
      之共同犯罪所得，既已丟棄，顯見渠等尚未分配，自應負
      共同沒收之責。故就未扣案之上揭手機2支，應依刑法第3
      8條之1第1項前段、第3項規定，於被告4人之各該犯行罪
      刑項下併予宣告沒收，並於全部或一部不能沒收或不宜執
      行沒收時，追徵其價額。
    ⑸另強盜被害人NATTAPAT所得之行李箱1只，業經合法發還該
      被害人，此有卷附贓物認領保管單1 紙足稽（偵查卷第13
      頁），依刑法第38條之1第5項規定，自不得併予宣告沒收
      ；又被告甲○○持用之折疊刀1 把，雖係供犯罪事實欄一㈠
      所示強盜犯行所用之物，然被告甲○○供稱係向他人在所借
      ，事後已經返還，業如前述，即難認係屬被告甲○○所有，
      自無從併予宣告沒收；再被告等人購買供綑綁被害人所用
      之膠帶4捲，並未扣案，稽以沒收該等膠帶不具預防犯罪
      之實益，且為免徒增本案將來確定後執行上之困擾，爰不
      予宣告沒收。
據上論斷，應依刑事訴訟法第368 條、第369 條第1 項前段、第
364 條、第299 條第1 項前段，刑法第28條、第328條第1項、第
330條第1項、第2項、第51條第5 款、第47條第1項、第25條第2
項、第38條第2項前段、第38條之1第1項前段、第3項，判決如主
文。
本案經檢察官楊唯宏提起公訴，被告4人提起上訴後，由檢察官
李豫雙到庭執行職務。
中    華    民    國    109   年    1     月    21    日
                  刑事第十五庭  審判長法  官  劉興浪
                                      法  官  古瑞君
                                      法  官  陳信旗
以上正本證明與原本無異。
被告丁○○行使變造特種文書部分不得上訴。
其餘部分如不服本判決，應於收受送達後20日內向本院提出上訴
書狀，其未敘述上訴之理由者並得於提起上訴後20日內向本院補
提理由書（均須按他造當事人之人數附繕本）「切勿逕送上級法
院」。
                                      書記官  董佳貞
中    華    民    國    109   年    1     月    21    日
附錄本案論罪科刑法條全文：
刑法第212 條：
偽造、變造護照、旅券、免許證、 特許證及關於品行、 能
力、服務或其他相類之證書、介紹書，足以生損害於公眾或
他人者，處一年以下有期徒刑、拘役或九千元以下罰金。
刑法第216 條：
行使第二百十條至第二百十五條之文書者，依偽造、變造文 
書或登載不實事項或使登載不實事項之規定處斷。
刑法第321 條：
犯竊盜罪而有下列情形之一者，處六月以上、五年以下有期
徒刑，得併科新臺幣十萬元以下罰金：
一、侵入住宅或有人居住之建築物、船艦或隱匿其內而犯之
    者。
二、毀越門扇、牆垣或其他安全設備而犯之者。
三、攜帶兇器而犯之者。
四、結夥三人以上而犯之者。
五、乘火災、水災或其他災害之際而犯之者。
六、在車站、埠頭、航空站或其他供水、陸、空公眾運輸之
    舟、車、航空機內而犯之者。
前項之未遂犯罰之。
刑法第328 條第1 項：
意圖為自己或第三人不法之所有，以強暴、脅迫、藥劑、催
眠術或他法，至使不能抗拒，而取他人之物或使其交付者，
為強盜罪，處五年以上有期徒刑。
刑法第330 條：
犯強盜罪而有第三百二十一條第一項各款情形之一者，處七
年以上有期徒刑。
前項之未遂犯罰之。